【裁判字號】    99,訴,390
【裁判日期】    990409
【裁判案由】    妨害自由等
【裁判全文】
臺灣彰化地方法院刑事判決               99年度訴字第390號
公  訴  人  臺灣彰化地方法院檢察署檢察官
被      告  丁○○
上列被告因妨害自由等案件，經檢察官提起公訴（98年度偵字第
10448號），本院逕以簡式審判程序判決如下：
    主  文
丁○○犯剝奪他人行動自由罪，累犯，處拘役伍拾日，如易科罰
金，以新台幣壹仟元折算壹日。又犯恐嚇危害安全罪，累犯，處
拘役拾日，如易科罰金，以新台幣壹仟元折算壹日，應執行拘
役柒拾日，如易科罰金，以新台幣壹仟元折算壹日。
    犯罪事實
一、丁○○曾因恐嚇案件，經本院以96年度易字第547 號判處有
    期徒刑3 月、3 月，並均減為有期徒刑1 月15日，定應執行
    刑有期徒刑3 月確定，於民國97年3 月21日易科罰金執行完
    畢。詎其仍不知悔改，於98年10月4 日凌晨1 時許，在戶外
    烤肉，見鄰居乙○○出外查看認乙○○有意找其麻煩，竟無
    故侵入乙○○母親丙○○○位在彰化縣彰化市○○街101 巷
    1 號之住宅後（無故侵入住宅部分，業據丙○○○撤回告訴
    ，另經臺灣彰化地方法院檢察署檢察官以98年度偵字第1044
    8 號為不起訴處分），見乙○○在屋內而不欲讓乙○○離去
    ，竟基於剝奪他人行動自由之犯意，持其所有之烤肉夾1 支
    （未扣案，起訴書誤載為短刀1 把）架住乙○○頸部，以此
    強暴方法剝奪乙○○之行動自由，嗣乙○○之姊甲○○見狀
    ，趁丁○○不注意之際拉開乙○○，乙○○之行動自由始得
    回復，計乙○○之行動自由約被剝奪數分鐘。而丁○○見狀
    ，竟另萌傷害之犯意，以拳頭毆打甲○○左臉，致甲○○受
    有左耳外傷性鼓膜出血之傷害（傷害部分，業據甲○○撤回
    告訴，另經臺灣彰化地方法院檢察署檢察官以98年度偵字第
    1044 8號為不起訴處分）。丁○○於離去之際，復另基於恐
    嚇之犯意，在丙○○○上開住處門口，同時對在場之乙○○
    及甲○○嚇稱：如果你們敢出來，我就打斷你們的腿等語，
    以加害身體之事加以恐嚇，致乙○○、甲○○心生畏懼而生
    危害於安全。
二、案經乙○○、甲○○訴由彰化縣警察局彰化分局報告臺灣彰
    化地方法院檢察署檢察官偵查起訴。
    理  由
一、按除被告所犯為死刑、無期徒刑、最輕本刑為3 年以上有期
    徒刑之罪或高等法院管轄第一審案件者外，於刑事訴訟法第
    273 條第1 項程序進行中，被告先就被訴事實為有罪之陳述
    時，審判長得告知被告簡式審判程序之旨，並聽取當事人、
    代理人、辯護人及輔佐人之意見後，裁定進行簡式審判程序
    ；除簡式審判程序、簡易程序及第376 條第1 款、第2 款所
    列之罪之案件外，第一審應行合議審判，刑事訴訟法第273
    條之1 第1 項、第284 條之1 分別定有明文。本件被告丁○○所犯係死刑、無期徒刑、最輕本刑為3 年以上有期徒刑或
    高等法院管轄第一審案件以外之罪，並於本院行準備程序時
    就被訴事實為有罪之陳述，本院合議庭依前揭規定，經評議
    結果，裁定改由受命法官獨任行簡式審判程序，先予敘明。
二、上開犯罪事實，業據被告丁○○於本院審理時坦承不諱（詳
    本院99年4 月8 日審判筆錄），且經證人即告訴人乙○○、
    甲○○於警偵訊證述如何遭被告剝奪行動自由及恐嚇之過程
    、證人即在場之人丙○○○、江志文於警偵訊證述被害人乙○○、甲○○如何遭被告恐嚇之過程等語在卷可稽（詳警詢
    卷宗第3 頁至第8 頁、偵查卷宗第17頁至第22頁），此外，
    復有證人甲○○受傷之診斷證明書1 紙在卷可稽（詳警詢卷
    宗第16頁），足認被告自白與事實相符。至公訴人固認被告
    係持短刀1 把架住被害人乙○○頸部云云，然此為被告所否
    認，並堅稱係持烤肉架前往等語，而據與被告同時烤肉之證
    人魏佑軒於警詢中證述：被告當時有持烤肉用之夾子前往等
    語（詳警詢卷宗第9 頁反面），是被告陳稱係持烤肉架架住
    被害人乙○○頸部等語，核屬有據，應堪採信，則公訴人認
    被告係持短刀1 把架住被害人乙○○頸部云云，容有誤會，
    附此敘明。綜上，本件事證明確，被告犯行，洵堪認定，應
    依法論科。
三、核被告所為，係犯刑法第302 條第1 項之以非法方法，剝奪
    人之行動自由罪及同法第305 條之恐嚇危害安全罪。被告同
    時向被害人乙○○、甲○○實施前揭恐嚇之行為，係以一恐
    嚇行為而同時侵害乙○○、甲○○之法益，為一行為而觸犯
    數罪名之想像競合犯，應依刑法第55條前段之規定從一重處
    斷。而按刑法第302 條之妨害自由罪，原包括私禁及以其他
    非法方法剝奪人之行動自由而言，所謂非法方法，當包括強
    暴脅迫等情事在內。上訴人以水果刀強押周女上其駕駛之自
    用轎車，剝奪其行動自由，並將車駛向屏東縣萬丹公墓途中
    ，周女要求迴車，並表示如不迴車，即跳車云云，上訴人於
    妨害自由行為繼續中，嚇稱如跳車即予輾死等語，自屬包含
    於妨害周女行動自由之同一意念之中。縱其所為，合於刑法
    第305 條恐嚇危害安全之情形，仍應視為剝奪行動自由之部
    分行為，最高法院固著有74年台上字第3404號判例可稽，然
    本件被害人乙○○遭其姐甲○○拉開後，其行動自由已得回
    復，嗣被告於離去之際，始在門口恐嚇被害人乙○○、甲○○，則既被害人乙○○行動自由回復後，始遭被告恐嚇，核
    與上開判例所示妨害自由行為繼續中加以恐嚇，自屬包含於
    妨害行動自由之同一意念之中，恐嚇危害安全之情形，仍應
    視為剝奪行動自由之部分行為之情形不同，是本件被告所犯
    刑法第302 條第1 項之以非法方法，剝奪人之行動自由罪及
    同法第305 條之恐嚇危害安全罪，自無上開判例之適用，準
    此，被告所犯上開2 罪，犯意各別，行為互異，應分論併罰
    。第查，被告曾因恐嚇案件，經本院以96年度易字第547 號
    判處有期徒刑3 月、3 月，並均減為有期徒刑1 月15日，定
    應執行刑有期徒刑3 月確定，於97年3 月21日易科罰金執行
    完畢，有臺灣高等法院被告前案紀錄表1 紙在卷可按，被告
    於受有期徒刑執行完畢後5 年內又故意再犯本案之2 罪，均
    為累犯，應各依刑法第47條第1 項規定，加重其刑。爰審酌
    被告在戶外烤肉，見被害人乙○○出外查看認被害人乙○○
    有意找其麻煩，竟持烤肉夾1 支架住被害人乙○○頸部，而
    剝奪被害人乙○○之行動自由，嗣於離去之際，復恐嚇被害
    人乙○○、甲○○，造成被害人乙○○、甲○○身心傷害匪
    淺，行為至屬未當，惟考量其實施剝奪他人行動自由之時間
    僅數分鐘，且犯後已坦承犯行，復與被害人乙○○、甲○○
    達成和解，被害人乙○○、甲○○復表示不願追究被告之刑
    責，此有彰化縣彰化市調解委員會調解書1 紙在卷可稽（詳
    偵查卷宗第30頁），兼衡被告之素行、智識程度等一切情狀
    ，認蒞庭檢察官請求判處有期徒刑6 月，尚嫌過重，爰分別
    量處如主文所示之刑，並均諭知易科罰金之折算標準，及定
    應執行刑及諭知易科罰金之折算標準。至被告持以剝奪被害
    人乙○○行動自由所用之烤肉夾1 支，雖係被告所有供犯罪
    所用之物，固據被告供承在卷（詳本院99年4 月8 日審判筆
    錄），惟未扣案，且非違禁物，又無證據證明現仍存在，為
    免將來執行之困難，爰不併予宣告沒收之，附此敘明。
據上論斷，應依刑事訴訟法第273 條之1 第1 項、第299 條第1
項前段，刑法第302 條第1 項、第305 條、第55條前段、第47條
第1 項、第41條第1 項前段、第51條第6 款，刑法施行法第1 條
之1 ，判決如主文。
本案經檢察官林依成到庭執行職務。
中    華    民    國    99    年    4     月    9     日
                  刑事第四庭  法  官  游秀雯
以上正本證明與原本無異。
如不服本判決應於收受判決後10日內向本院提出上訴書狀，並應
敘述具體理由。其未敘述上訴理由者，應於上訴期間屆滿後20日
內向本院補提理由書( 均須按他造當事人之人數附繕本) 「切勿
逕送上級法院」。
告訴人或被害人對於判決如有不服具備理由請求檢察官上訴者，
其上訴期間之計算係以檢察官收受判決正本之日期為準。
中    華    民    國    99    年    4     月    9     日
                              書記官  謝志鑫
附錄本案論罪科刑法條全文：
中華民國刑法第302條
私行拘禁或以其他非法方法，剝奪人之行動自由者，處5 年以下
有期徒刑、拘役或3 百元以下罰金。
因而致人於死者，處無期徒刑或7 年以上有期徒刑，致重傷者，
處3 年以上10年以下有期徒刑。
第 1 項之未遂犯罰之。
中華民國刑法第305條
以加害生命、身體、自由、名譽、財產之事，恐嚇他人致生危害
於安全者，處2 年以下有期徒刑、拘役或3 百元以下罰金。

司法院資訊處製作；財團法人民間司法改革基金會備份。
